【裁判字號】    98,台上,1733
【裁判日期】    980331
【裁判案由】    違反貪污治罪條例
【裁判全文】
最高法院刑事判決            九十八年度台上字第一七三三號
上  訴  人  甲○○
選任辯護人  徐方齡律師
上列上訴人因違反貪污治罪條例案件，不服台灣高等法院中華民
國九十七年十二月二日第二審判決（九十七年度上訴字第四五六
六號，起訴案號：台灣桃園地方法院檢察署九十五年度偵字第二
一八二八號），提起上訴，本院判決如下：
    主  文
上訴駁回。
    理  由
按刑事訴訟法第三百七十七條規定，上訴於第三審法院，非以判
決違背法令為理由，不得為之。是提起第三審上訴，應以原判決
違背法令為理由，係屬法定要件。如果上訴理由書狀並未依據卷
內訴訟資料，具體指摘原判決不適用何種法則或如何適用不當，
或所指摘原判決違法情事，顯與法律規定得為第三審上訴理由之
違法情形，不相適合時，均應認其上訴為違背法律上之程式，予
以駁回。本件上訴人甲○○上訴意旨略稱：(一)、上訴人於民國九
十五年三月十二日固有與沈文彬在桃園縣平鎮市愛莉園汽車賓館
發現檢舉人李登峰駕車載女子出入賓館，行跡可疑，而加以攔查
，但經李登峰之朋友取來證件，上訴人認無問題，且非妨害風化
之現行犯，故予以釋放，若有差錯，僅疏於按實施臨檢作業規定
將大陸女子帶回派出所盤查而已，並無違背職務收受新台幣（下
同）二十萬元賄款之不法行為。(二)、李登峰及秘密證人Ａ所證，
上訴人於攔查過程中，曾取出手槍云云，核與沈文彬所述，未見
上訴人取出警槍等語不符，且稽之卷附楊梅派出所九十五年三月
份警察槍枝領用紀錄，上訴人於案發日並無槍枝領用紀錄，足見
李登峰及秘密證人Ａ所證不實。原判決對有利於上訴人之證據，
漏未斟酌，有認定事實不依憑證據之違背法令。(三)、原判決依據
李登峰所稱「李登峰之友人於新屋交流道將裝於面紙盒內之二十
萬元賄款交付李登峰，再轉交上訴人，…」憑以認定上訴人收受
賄賂。就此，秘密證人Ａ於檢察官偵查時供稱，「當時沒有聽到
被告（即上訴人）跟馬伕（即李登峰）要錢，我是事後問馬伕的
」，而秘密證人Ａ之供述，要屬傳聞證據，應無證據能力；且沈
文彬結證稱，「被告（即上訴人）手上沒有拿面紙盒，被告是空
手上車」；苟有其事，李登峰何以於相隔有七個月之久方提出檢
舉？顯見，僅李登峰個人片面之言，原判決憑以認定，違背經驗
法則及論理法則。(四)、李登峰既謂，其受僱於「小黑」或「黑狗
」之人，案發時，其與老闆通電話，老闆命其問上訴人「二十萬
元可不可以」，則從李登峰與「小黑」之通聯紀錄，即可查出「
小黑」之手機或電話號碼，進而查出「小黑」之真實姓名及地址
，又從該應召業者收支帳目中，亦可查明有無支出二十萬元之事
。原審調查途徑未窮，未予查究，有應於審判期日調查之證據而
未予調查之違背法令等語。
惟查：(一)、傳聞排除法則所謂審判外陳述無證據能力，係指「被
告以外之人」之審判外陳述而言，而被告在審判外之陳述，則無
適用傳聞排除法則之餘地。故聽聞被告在審判外陳述之人，如已
到庭踐行證人陳述之程序，即不生傳聞排除問題。本件上訴人在
審判外與秘密證人Ａ對談之事實，業經秘密證人Ａ到庭接受訊問
，其本於親自見聞上訴人之敘述，所為之陳述，並非傳聞，而上
訴人亦非「被告以外之人」，所為事實之陳述，不生欠缺證據能
力問題。上訴意旨有所誤解，合先敘明。(二)、證據之證明力由事
實審法院自由判斷，不同證人間對於待證事實之證詞歧異，各人
證述之憑信性如何，究以何者可信，要屬事實審法院之職權，倘
不違背經驗法則及論理法則，則屬自由判斷之職權行使，不能指
為採證違誤。原審就李登峰、秘密證人Ａ與沈文彬對於上訴人攔
查李登峰之際有無出示手槍、上訴人有無收受二十萬元等事實，
所為憑信性評估及證據取捨，並不逾越事實審之職權，且不違經
驗法則及論理法則，況原判決亦無採用秘密證人Ａ之證言，資為
論罪之依據。自不得任指為採證違誤。按本件李登峰載送大陸地
區女子陳碧林在愛莉園汽車旅館，遭上訴人發現，四個月後，又
在花季商務旅館遭桃園縣政府警察局督察室員警當場查獲，如原
判決所述，顯見李登峰於本案之行賄，包含續操此業之目的，衡
情，自不可能於本案發生後，立刻舉發。從而，上訴意旨所指李
登峰逾四月始舉發，有違常情云云，諉無足取。(三)、刑事訴訟法
第三百七十九條第十款規定，應於審判期日調查之證據而未予調
查之違背法令，係指證據未盡調查，則心證無法形成，或證據一
經調查，足以推翻原有心證而言。上訴意旨所指，從李登峰與「
小黑」之電話通聯，調查有無授意李登峰行賄，以及從「小黑」
之應召業收支帳目，調查李登峰有無支出本件二十萬元各節，無
論調查結果如何，均不足以為上訴人有利之認定，且非本案上訴
人違背職務收受賄賂之審判範圍，原審未予調查，並不能謂為違
誤。(四)、綜上，上訴意旨徒憑己見，任為事實上或細節上之爭執
，均非適法之上訴第三審理由。揆之以上說明，應認其上訴為違
背法律上之程式，予以駁回。
據上論結，應依刑事訴訟法第三百九十五條前段，判決如主文。
中    華    民    國  九十八  年    三    月  三十一  日
                      最高法院刑事第五庭
                          審判長法官  陳  正  庸
                                法官  賴  忠  星
                                法官  林  秀  夫
                                法官  宋      祺
                                法官  陳  祐  治
      本件正本證明與原本無異
                                      書  記  官
中    華    民    國  九十八  年    四    月    六    日
                                                      Ｑ


司法院資訊處製作；財團法人民間司法改革基金會備份。
